臺灣高雄地方法院刑事判決　　　　　　　110年度訴字第309號
公　訴　人　臺灣高雄地方檢察署檢察官
被　　　告　儲誌廷


指定辯護人　本院公設辯護人林易志
上列被告因毒品危害防制條例案件，經檢察官提起公訴（109年
度偵字第15074號），本院判決如下：
    主  文
儲誌廷犯販賣第三級毒品未遂罪，累犯，處有期徒刑貳年貳月。
扣案如附表編號1、4所示之物均沒收。
    事  實
一、儲誌廷明知4-甲基甲基卡西酮係毒品危害防制條例第2條第2
    項第3款所列管之第三級毒品，不得非法持有純質淨重逾5公
    克以上或販賣，竟意圖營利而基於販賣第三級毒品之犯意，
    先於民國109年7月21日凌晨0時許，在高雄市前鎮區「凱旋
    夜市」停車場，向通訊軟體「微信」（下稱「微信」）暱稱
    「哆啦美沒空」之男子（真實姓名年籍不詳），以新臺幣（
    下同）7700元購入77包含有4-甲基甲基卡西酮成分之毒品咖
    啡包，欲以每包400至500元不等價格販賣與他人而持有之；
    於109年7月22日0時20分前之某時，郭家豪以「微信」與儲
    誌廷聯繫毒品交易一事，郭家豪於「微信」中向儲誌廷表示
    欲購買毒品咖啡包，儲誌廷應允而與之相約在高雄市○○區
    ○○○路000號前交易；於109年7月22日0時20分許，儲誌廷
    駕駛車牌號碼000-0000號自用小客車，攜帶上開購得之77包
    毒品咖啡包至交易地點，郭家豪依約到達交易地點，見及儲
    誌廷駕駛之車輛，隨即坐上該車右後座，欲與儲誌廷進行毒
    品咖啡包交易，惟因儲誌廷併排停車，遭員警前往盤查，當
    場查獲儲誌廷欲販賣含有4-甲基甲基卡西酮成分之毒品咖啡
    包予郭家豪乙情，交易因而未遂。員警經儲誌廷同意後，搜
    索上開車輛，於車內扣得如附表編號1所示之77包毒品咖啡
    包（檢驗前淨重643.35公克，檢驗後推估4-甲基甲基卡西酮
    總純質淨重約12.86克）。
二、案經高雄市政府警察局保安警察大隊報告臺灣高雄地方檢察
    署檢察官偵查起訴。
    理  由
壹、程序事項
    按刑事訴訟法第159條之1至159條之4為傳聞法則之例外規定
    ，被告以外之人於審判外之陳述，雖不符前4條之規定，而
    經當事人於審判程序同意作為證據，法院審酌該言詞或書面
    陳述作成時之情況，認為適當者，亦得為證據，刑事訴訟法
    第159條之5第1項定有明文。查本判決所引用之傳聞證據，
    業據檢察官、被告儲誌廷及其辯護人同意有證據能力（見本
    院110年度訴字第309號卷（下稱本院卷）第79、149頁），
    本院審酌該等證據作成時之情狀並無違法或不當等情形，認
    為以之作為本案證據亦屬適當，依上開規定自得作為認定事
    實之依據。
貳、實體事項
一、事實認定：
（一）前揭犯罪事實，業據被告儲誌廷於警詢及本院審理時均自
      白在卷（見高雄市政府警察局保安警察大隊高市警保大偵
      專字第10970769700號卷（下稱警卷）第4頁、本院卷第14
      9、157頁），核與證人郭家豪於警詢及偵查時之證述相符
      （見警卷第57-58頁、臺灣高雄地方法院檢察署109年度偵
      字第15074號卷（下稱偵卷）第78頁），復經員警扣有附
      表所示之扣案物，此有扣押物品照片（警卷第21-27、47
      頁、偵卷第97-101、107-109頁）、高雄市政府警察局保
      安警察大隊109年7月22日搜索扣押筆錄及扣押物品目錄表
      （見警卷第28-41頁）、109年度檢管字第2520號扣押物品
      清單、109年度安保字第955號扣押物品清單、110年度院
      總管字第590號扣押物品清單（見偵卷第91、103頁、本院
      卷第31-33頁）可稽；而附表編號1所示之物，經檢驗含有
      第三級毒品「4-甲基甲基卡西酮」成分，有內政部警政署
      刑事警察局109年9月23日刑鑑字第1090081895號鑑定書可
      稽（見偵卷第119-120頁），足認被告上揭任意性自白與
      事實相符，並有證據補強，是此部分事實堪予認定。
（二）又所謂販賣，僅須行為人主觀上有營利意圖，至實際上是
      否已經獲利，則非所問，且販賣者從各種「價差」、「量
      差」或「純度」謀取差額為利潤之方式，或有差異，然其
      所圖利益之非法販賣行為目的，並無二致。查本件被告所
      為販賣第三級毒品犯行雖經員警當場查獲，尚未實際取得
      價金，惟參以被告自陳：被查扣的毒品是我準備要賣錢的
      ，我每包100元買進，準備400元至500元賣出等語（見警
      卷第4頁、本院卷第160-161頁），足證被告為本案販賣第
      三級毒品咖啡包之犯行，其主觀上具有以販賣第三級毒品
      從中賺取不法利益之營利意圖，應屬明確。
（三）綜上所述，本件事證明確，被告犯行堪以認定，應依法論
      科。
二、論罪科刑：
（一）按「4-甲基甲基卡西酮」為毒品危害防制條例第2條第2項
      第3款所明定之第三級毒品，不得非法持有、販賣。次按
      販賣毒品之犯行，以售賣者與購買者雙方就買賣毒品之重
      要內容有所意思表示而達成契約之合致時，即已著手於販
      賣毒品構成要件之行為（最高法院100年度台上字第6466
      號判決意旨參照）。查被告於警詢、偵查及本院審理時陳
      稱：我不知道他（指郭家豪）的真實姓名，我只知道他微
      信的暱稱叫「豪」，是他主動跟我聯繫要買毒品咖啡包，
      他是我朋友「志誠」介紹來的，我跟「志誠」講過我有在
      賣毒咖啡包。我們透過微信聯絡並約在高雄市○○區○○
      ○路000號前要交易毒品咖啡包，他知道車子是我的，所
      以直接上車，當他上車準備要交易時就被警方查獲等語（
      見警卷第4頁、偵卷第23-24頁、本院卷第157-158頁），
      經核與證人郭家豪證稱：事前我不知道他（指儲誌廷）的
      真實姓名，只知道他微信暱稱「小和尚」，我是用微信跟
      他聯絡，有用文字對話及語音通話，有講好要買毒品咖啡
      包，約在九如一路974號。我上車是打算要跟他買毒品，
      我知道他有攜帶毒品，但還沒成功就被警方查獲等語相符
      （見警卷第57-58、60頁、偵卷第78-80頁），足以認定被
      告與郭家豪於上揭時、地相約見面之目的即係欲進行毒品
      咖啡包之交易，就欲交易之物品係第三級毒品乙節已有合
      致；且員警當時於2人乘坐之車輛內扣得被告所有如附表
      編號1所示之含有第三級毒品成分咖啡包77包，堪認被告
      確實有販賣第三級毒品之故意，已著手販賣毒品行為，僅
      因旋即遭員警查獲而未交易成功，僅能論以販賣未遂。是
      以，核被告所為，係犯毒品危害防制條例第4條第6項、第
      3項之販賣第三級毒品未遂罪。被告本次販賣前持有第三
      級毒品純質淨重五公克以上之低度行為，為販賣之高度行
      為所吸收，不另論罪。
（二）刑之加重減輕事由：
   1、被告前因毒品危害防制條例案件（販賣第二、三級毒品）
      ，經本院以105年度訴字第129號判決有期徒刑2年（2罪）
      、1年10月，定應執行刑2年10月確定，於107年12月6日縮
      短刑期假釋出監，109年1月19日假釋期滿視為執行完畢等
      情，有臺灣高等法院被告前案紀錄表在卷可查，被告於受
      有期徒刑執行完畢後，5年以內故意再犯本件有期徒刑以
      上之罪，為累犯。而依司法院釋字第775號解釋文及理由
      之意旨，係指構成累犯者，不分情節，一律加重最低本刑
      ，於不符合刑法第59條所定要件之情形下，致生行為人所
      受之刑罰超過其所應負擔罪責之個案，不符罪刑相當原則
      、比例原則。於此範圍內，在修正前，為避免發生上述罪
      刑不相當之情形，法院就該個案應裁量是否加重最低本刑
      ；依此，該解釋係指個案應量處最低法定刑、又無法適用
      刑法第59條減輕規定之情形，法院應依此解釋意旨裁量不
      予加重最低本刑（最高法院108年度台上字第338號判決參
      照）。被告前案所犯販賣第二、三級毒品罪甫於109年1月
      19日執行完畢，旋於約半年之隔即又犯下本案，顯見其具
      有特別惡性及對刑罰反應力薄弱，且被告所犯本件犯行，
      依其犯罪情節，認尚無應量處最低法定刑，否則罪刑不相
      當之情形，認應依刑法第47條第1項之規定論以累犯，並
      依法加重其刑。
   2、被告已著手販賣第三級毒品行為，惟因員警適時查獲，阻
      斷毒品交易而未遂，所生危害較既遂犯為輕，爰依刑法第
      25條第2項規定，按既遂犯之刑減輕。
   3、犯毒品危害防制條例第4條至第8條之罪於偵查及歷次審判
      中均自白者，減輕其刑，毒品危害防制條例第17條第2項
      定有明文。依其修正立法理由觀之，係為使刑事案件儘速
      確定，鼓勵被告認罪，並節省司法資源，苟行為人於偵查
      及審判中均對自己之犯罪事實全部或主要部分為肯定供述
      之意，即符自白減刑要件。查被告就前揭販賣第三級毒品
      未遂之犯罪事實，於偵審程序均有自白，此有各該筆錄在
      卷可稽，是被告符合前開規定，應予減輕其刑。
   4、又犯毒品危害防制條例第4條至第8條、第10條或第11條之
      罪，供出毒品來源，因而查獲其他正犯或共犯者，減輕或
      免除其刑，毒品危害防制條例第17條第1項定有明文。而
      其所稱「供出毒品來源，因而查獲其他正犯或共犯者，減
      輕或免除其刑」，係指被告供出毒品來源之有關資料，諸
      如前手之姓名、年籍、住居所、或其他足資辨別之特徵等
      ，使調查或偵查犯罪之公務員知悉因而對之發動調查或偵
      查並破獲者而言。查本件被告供陳：我的毒品是用微信聯
      絡「哆啦美沒空」購買，我不知道他的真實姓名，因為「
      哆啦美沒空」這個帳號被強制登出，所以記錄都不見了等
      語（見警卷第4頁、偵卷第24頁），是以，本件並未因被
      告供述而查獲其第三級毒品之上游「哆啦美沒空」，尚無
      毒品危害防制條例第17條第1項適用餘地，附此敘明。
   5、按刑法第59條規定之酌量減輕其刑，必須犯罪另有特殊之
      原因與環境，在客觀上足以引起一般同情，認為即使予以
      宣告法定最低度刑，猶嫌過重者，始有其適用。此所謂法
      定最低度刑，固包括法定最低本刑；惟遇有其他法定減輕
      之事由者，則應係指適用其他法定減輕事由減輕其刑後之
      最低度刑而言。倘被告別有法定減輕事由者，應先適用法
      定減輕事由減輕其刑後，猶認其犯罪之情狀顯可憫恕，即
      使科以該減輕後之最低度刑仍嫌過重者，始得適用刑法第
      59條規定酌量減輕其刑（最高法院100年台上字第744號判
      決意旨參照）。辯護人雖以被告此次犯行並未侵害社會法
      益，且無獲得不法暴利，情節輕微，請求依刑法第59條酌
      減其刑等語為被告辯護（見本院卷第162頁），惟查，本
      件扣得之第三級毒品數量非少，誠難認屬情節輕微；況且
      ，本件已依刑法第25條第2項及毒品危害防制條例第17條
      第2項之規定遞減輕其刑，應已無宣告法定低度刑仍嫌過
      重之情，且尚亦查無何情堪憫恕之事實，是本件並無適用
      刑法第59條規定之餘地。
   6、綜上，被告所涉販賣第三級毒品未遂犯行，有上開加重及
      2次減輕其刑規定之適用，依法先加後遞減之。
（三）爰以行為人責任為基礎，審酌被告應知毒品對於人體身心
      健康之危害性，且對社會治安亦有相當危害，依法不得持
      有及販賣，卻仍持有如附表編號1所示之毒品咖啡包，為
      圖不法利益，欲販賣予他人施用，危害他人身體健康及社
      會秩序匪淺，所為實屬不該；審酌被告坦承犯行之犯後態
      度，兼衡其持有之毒品種類、數量、販賣之對象、次數，
      暨參以其自陳高中肄業之智識程度、現為服務業，每月收
      入約5-10萬元之經濟狀況（見本院卷第160頁）等一切情
      況，量處如主文所示之刑。
三、沒收：
（一）扣案如附表編號1所示毒品咖啡包：
      參以被告陳稱：扣案毒品咖啡包是我的，我都沒有用過，
      是準備要賣錢等語（見警卷第4頁），而扣案如附表編號1
      所示之物，經送鑑定結果，檢出第三級毒品「4-甲基甲基
      卡西酮」成分，有鑑定書在卷可參，業已敘述如上，是附
      表編號1所示之扣案物，核屬毒品危害防制條例第2條第2
      項第3款所定之第三級毒品無訛，且為被告本案販賣第三
      級毒品未遂犯行所查獲之第三級毒品，均屬違禁物，爰依
      刑法第38條第1項規定，宣告沒收。而毒品咖啡包之包裝
      袋部分，因與其內之毒品難以析離，且無析離之實益與必
      要，應連同沒收之。至送驗耗損部分，因已滅失，爰不另
      宣告沒收。
（二）供犯罪所用之物：
      扣案如附表編號4所示手機1支，係供被告犯本案犯行所用
      之物，業據被告供陳在卷（見本院卷第159頁），並有扣
      案物照片可稽（見偵卷第99頁），應依毒品危害防制條例
      第19條第1項規定，不問是否屬於被告所有，均宣告沒收
      。
（三）不予沒收部分：
      至其餘如附表編號2、3、5所示扣案物，經被告供稱與本
      案犯行無關，且依卷內相關證據，尚與被告販賣第三級毒
      品未遂犯行無涉，爰均不宣告沒收。
據上論斷，應依刑事訴訟法第299條第1項前段，毒品危害防制條
例第4條第6項、第3項、第17條第2項、第19條第1項，刑法第11
條、第47條第1項、第25條第2項、第38條第1項，判決如主文。
本案經檢察官施昱廷提起公訴，檢察官郭麗娟到庭執行職務。
中    華    民    國   110    年    10    月    14    日
                  刑事第十庭  審判長法  官  曾鈴媖
　
                                    法  官  陳美芳
　
                                    法  官  蔣文萱
以上正本證明與原本無異。
如不服本判決應於收受判決後20日內向本院提出上訴書狀，並應
敘述具體理由。其未敘述上訴理由者，應於上訴期間屆滿後20日
內向本院補提理由書（均須按他造當事人之人數附繕本）「切勿
逕送上級法院」。
中    華    民    國   110    年    10    月    14    日
                                    書記官  廖佳玲
附表：
┌──┬───────────┬─────────────┐
│編號│扣案物品名稱及數量    │備註                      │
├──┴───────────┴─────────────┤
│執行時間：109年7月22日0時20分、25分許；執行處所：高雄市 ○
○○○區○○○路000號前                                   │
├──┬───────────┬─────────────┤
│1   │毒品咖啡包77包        │檢出第三級毒品「4-甲基甲基│
│    │                      │卡西酮」，檢驗前總毛重715.│
│    │                      │45公克，檢驗前總淨重約643.│
│    │                      │35公克，驗前總純質淨重約12│
│    │                      │.86公克。依刑法第38條第1項│
│    │                      │規定沒收。                │
├──┼───────────┼─────────────┤
│2   │現金110900元          │不予沒收                  │
├──┼───────────┤                          │
│3   │I-PHONE廠牌行動電話1支│                          │
│    │（門號：0000000000；IM│                          │
│    │EI：000000000000000） │                          │
├──┼───────────┼─────────────┤
│4   │I-PHONE廠牌行動電話1支│依毒品危害防制條例第19條第│
│    │（IMEI：00000000000000│1項規定沒收               │
│    │7）                   │                          │
├──┼───────────┼─────────────┤
│5   │I-PHONE廠牌行動電話1支│不予沒收                  │
│    │（IMEI：無法解鎖）    │                          │
└──┴───────────┴─────────────┘
製造、運輸、販賣第三級毒品者，處7年以上有期徒刑，得併科
新臺幣1千萬元以下罰金。
前五項之未遂犯罰之。